【裁判字號】    90,簡上,121
【裁判日期】    901204
【裁判案由】    異議之訴
【裁判全文】
臺灣彰化地方法院民事判決                          九十年度簡上字第一二一號
    上  訴  人  乙○○
    被上訴人    甲○○
右當事人間請求異議之訴事件，上訴人不服中華民國九十年五月二日本院彰化簡易庭
所為之第一審判決 (八十九年度彰簡字第七五六號)，提起上訴，本院判決如左：
    主      文
上訴駁回。
第二審訴訟費用由上訴人負擔。
    事      實
甲、上訴人方面：
  一、聲明：
    (一)原判決廢棄。
    (二)鈞院民國  (下同)八十九年度執乙字第七二一七號所為之強制執行程序應予
        撤銷。
    (三)第一、二審訴訟費用由被上訴人負擔。
  二、陳述：除與原審判決記載相同者，茲予引用外，並補述略稱：
    (一)被上訴人取得之執行名義係以鈞院彰化簡易庭八十七年度彰簡字第二八五號
        民事確定判決，依該確定判決主文核算，上訴人應給付之本金為新台幣 (下
        同) 八十一萬七千二百七十五元及計算至八十九年十二月三十一日止之利息
        為二萬六千八百三十七元，而被上訴人聲請鈞院民事執行處以八十九年度執
        乙字第七二一七號給付會款強制執行事件竟併訴外人賴文彬之債務為聲請執
        行之標的，再就被上訴人所有之不動產全部及未經保存登記之建物二棟為執
        行標的物聲請強制執行，即屬不當。
    (二)上訴人自八十八年十月一日起，已陸續以郵局匯票方式清償部分互助會款，
        分別於八十八年十月八日清償九萬元，同年十月二十三日清償三萬元，八十
        九年一月十九日清償六萬元，同年三月六日清償二萬元，同年六月九日清償
        三萬五千元，同年七月二十五日清償三萬五千元及九十年七月二十七日清償
        一萬二千五百元，共計二十八萬二千五百元，足見上訴人於執行名義成立後
        有消滅或妨礙債權人請求之事由發生，詎被上訴人故意混淆執行人員為不實
        之執行，使上訴人權益受損。又上訴人清償上開款項均屬上訴人積欠被上訴
        人之債務，與上訴人之子賴文杉積欠被上訴人之債務無涉。
    (三)上訴人自認迄至被上訴人聲請強制執行之前尚有六十九萬四千一百十二元未
        清償，但上訴人所有之房地均遭被上訴人聲請查封，使上訴人無法借貸、出
        租或出售，致無法償債，目前僅靠撿拾廢紙箱變賣償債，被上訴人為免受償
        遲延之苦，惟有撤回強制執行查封而定。
  三、證據：除援用原審之立證方法外，並提出郵政國內匯款執據影本一件為證。
乙、被上訴人方面：
  一、聲明：如主文所示。
  二、陳述：除與原審判決記載相同者，茲予引用外，並補述略稱：
    (一)原審判決認定上訴人積欠被上訴人之互助會債務尚未清償完畢，即無消滅或
        妨礙被上訴人請求之事由，遂判決駁回上訴人之異議之訴，其認事用法尚無
        不合，上訴人猶提起上訴，亦無理由。
    (二)上訴人積欠被上訴人之債務計算至九十年八月二十九日止，其金額 (含利息
        ) 為七十萬四千六百三十六元，上訴人既未全部清償債務，被上訴人何來撤
        回執行之理？
  三、證據：援用原審之立證方法。
丙、本院依職權調閱八十九年度執字第七二一七號強制執行卷宗。
    理      由
一、本件上訴人在原審起訴主張被上訴人依鈞院彰化簡易庭八十七年度彰簡字第二八
    五號民事確定判決為執行名義，並聲請鈞院以八十九年度執字第七二一七號給付
    會款強制執行事件為強制執行查封上訴人所有之房地，因上訴人自前開判決後已
    陸續清償二十七萬元，該債務已全部清償完畢，被上訴人竟以上訴人僅償還十五
    萬元，上訴人之子賴文彬償還十二萬元為由，再就不足部分聲請強制執行，顯已
    事實不符，上訴人認為有消滅或妨礙被上訴人請求之事由發生，爰依強制執行法
    第十四條規定提起執行異議之訴，請求排除強制執行等情。被上訴人則以其固曾
    聲請鈞院以八十七年度執乙字第六一九五號強制執行事件查封拍賣上訴人所有之
    土地，惟經多次拍賣無效果，經鈞院核發債權憑證，因被上訴人發現尚有未辦保
    存登記之建物為上訴人所有，遂再聲請強制執行，而上訴人僅清償部分債務二十
    七萬元，被上訴人已將清償部分之金額扣除，迄至八十九年十一月二十一日止，
    上訴人尚欠六十九萬四千一百十二元未清償，被上訴人據此聲請強制執行，即無
    不合等語置辯。
二、上訴人在原審主張被上訴人依本院彰化簡易庭八十七年度彰簡字第二八五號民事
    確定判決為執行名義，聲請本院以八十九年度執字第七二一七號給付會款強制執
    行事件查封上訴人所有之房地，而上訴人自前開判決後已陸續清償二十八萬二千
    五百元之事實，已據其提出本院彰化簡易庭八十七年度彰簡字第二八五號民事判
    決影本一件、本院民事執行處通知一件及郵政國內匯款執據影本六件各在卷為憑
    ，核屬相符，亦為被上訴人所不爭執，且經本院依職權調閱前開強制執行卷宗查
    明無誤，是上訴人此部分之主張自堪信為真實。
三、是本件應探究者為上訴人主張就本院八十九年度執字第七二一七號強制執行事件
    之執行名義成立後，有足以消滅或妨礙債權人即被上訴人請求之事由發生乙節，
    是否有據，茲分別說明如次：
  (一)被上訴人聲請本院八十九年度執字第七二一七號強制執行事件之執行名義既為
      本院彰化簡易庭八十七年度彰簡字第二八五號民事確定判決，而該民事判決係
      成立於八十七年七月一日，依該民事判決主文第一項載明「被告乙○○ (即上
      訴人)應給付原告 (即被上訴人)二十七萬元及自八十七年五月四日起至清償日
      止，按年息百分之五計算之利息；並自八十七年五月起至八十八年十月止，於
      每月三十日各給付原告三萬元及各該給付日後第四日起分別至清償日止，按年
      息百分之五計算之利息」，則上訴人積欠被上訴人之債務本金部分之金額為八
      十一萬元  (利息部分尚未計算)，扣除兩造均不爭執之上訴人已清償金額二十
      八萬二千五百元，上訴人積欠被上訴人之債務至少仍有本金五十二萬七千五百
      元尚未清償  (利息部分並未計算)，況上訴人亦自認積欠被上訴人之債務尚未
      清償完畢等語在卷，足見被上訴人對上訴人既仍有部分債權未獲清償，其對上
      訴人所有之房地聲請強制執行，尚無不合。
  (二)按執行名義成立後，如有消滅或妨礙債權人請求之事由發生，債務人得於強制
      執行程序終結前，向執行法院對債權人提出異議之訴。如以裁判為執行名義時
      ，其為異議原因之事實發生在前訴訟言詞辯論終結後者，亦得主張之。強制執
      行法第十四條第一項定有明文。本件上訴人積欠被上訴人之互助會款債務迄今
      尚未清償完畢，已如前述，上訴人主張其在執行名義成立後有足以消滅或妨礙
      被上訴人請求之事由發生乙事，亦僅就已清償部分足以消滅被上訴人之一部強
      制執行請求權而已，上訴人據此訴請撤銷本院八十九年度執字第七二一七號強
      制執行事件之全部強制執行程序，即嫌無憑。至被上訴人聲請查封上訴人所有
      之不動產雖包括乙筆土地及其上二棟未辦保存登記之建物，上訴人若認為遭查
      封之不動產價值遠超過對被上訴人所負之債務，且有其他財產足供被上訴人聲
      請執行，自得依強制執行法第十二條第一項之規定，得對該查封命令聲請或聲
      明異議，但此並非同法第十四條所稱消滅或妨礙債權人請求之事由，上訴人要
      無據以提起異議之訴之餘地，併予敘明。
四、綜上所述，上訴人積欠被上訴人之互助會款債務迄今尚未全部清償完畢，既為兩
    造一致不爭執，則被上訴人以前揭民事確定判決為執行名義，聲請查封被上訴人
    所有之房地，於法自無不合，上訴人空言主張其在執行名義成立後有足以消滅或
    妨礙被上訴人請求之事由發生云云，逕行訴請撤銷本院八十九年度執字第七二一
    七號強制執行事件之全部強制執行程序，即屬無據，應予駁回。原審基於同一法
    律上理由而為上訴人敗訴之判決，其見解尚稱妥適。上訴意旨指摘原判決為不當
    ，求予廢棄改判，為無理由，應由本院駁回上訴人之上訴。
五、結論：本件上訴人之上訴為無理由，依民事訴訟法第四百三十六條之一第三項、
    第四百四十九條第一項、第四百六十三條、第七十八條，判決如主文。
中      華      民      國    九十      年     十二     月      四      日
                                    臺灣彰化地方法院民事第二庭
                                        審判長法  官    羅   培   昌
                                              法  官    洪   榮   謙
                                              法  官    林   金   灶
右為正本係照原本作成
民事訴訟法第四百三十六條之三第一、二項：
對於簡易訴訟程序之第二審裁判，提起第三審上訴或抗告，須經原裁判法院之許可。
前項許可，以訴訟事件所涉及之法律見解具有原則上之重要性者為限。
中      華      民      國    九十      年     十二     月      四      日
                                          法院書記官    邱   柏   滄


司法院資訊處製作；財團法人民間司法改革基金會備份。
